臺灣高雄地方法院刑事判決　　　　　　　　　　　　九十三年度訴字第一二五三號
　　公　訴　人　臺灣高雄地方法院檢察署檢察官
　　被　　　告　乙○○
右列被告因毒品危害防制條例案件，經檢察官提起公訴（九十三年度毒偵字第二二四
二號），本院判決如左：
    主  文
乙○○連續施用第一級毒品，累犯，處有期徒刑壹年。
被訴施用第二級毒品部分，無罪。
    事  實
一、乙○○曾於民國八十四年間，因違反肅清煙毒條例案件，經臺灣高等法院高雄分
    院判處有期徒刑三年確定，自八十五年十一月十一日入監服刑，甫於八十八年十
    月十六日假釋出獄，刑期至八十八年十一月一日屆滿，未被撤銷假釋而以執行完
    畢論。又於八十九年間，因施用毒品案件，經本院裁定送強制戒治，嗣經停止戒
    治交付保護管束，於九十年八月八日保護管束期滿，由臺灣高雄地方法院檢察署
    檢察官於九十年八月十四日以九十年度戒毒偵字第九二○號不起訴處分確定。復
    於九十二年間，因施用毒品案，經本院裁定送強制戒治及臺灣高雄地方法院檢察
    署檢察官提起公訴，該案並經本院於九十二年十二月十七日以九十二年度訴字第
    二三三八號判處有期徒刑十月確定；而強制戒治部分，因毒品危害防制條例於九
    十三年一月九日修正實施而於當日釋放。詎乙○○猶不知悔改，於九十年間強制
    戒治執行完畢釋放後五年內，復基於概括犯意，自九十三年一月九日出監後某時
    許起，至同年三月十日十四時三十分止，連續在高雄縣路竹鄉○○路七十號道隆
    寺附近某公園內，每日以注射方式施用第一級毒品海洛因一、二次，先後施用多
    次。嗣於九十三年三月十日十六時五十分許，因案經警方在道隆寺內拘獲，經採
    其尿液送檢驗結果呈嗎啡陽性反應，而供出上情。
二、案經高雄縣警察局湖內分局報告臺灣高雄地方法院檢察署檢察官偵查起訴。
    理  由
壹、有罪部分：
一、右揭事實，業據被告乙○○於偵查中及本院審理時坦承不諱，且被告為警查獲時
    所採尿液，經送檢驗，確呈嗎啡陽性反應，有高雄縣政府衛生局煙毒尿液檢驗成
    績書及高雄市立凱旋醫院煙毒尿液檢驗成績書各一紙附卷可稽，足認被告之自白
    與事實相符，其自九十三年一月九日出監後某時許起至同年三月十日十四時三十
    分止，連續施用第一級毒品海洛因多次之犯行，堪予認定。又被告於八十九年間
    ，因施用毒品案件，經本院裁定送強制戒治，嗣經停止戒治交付保護管束，於九
    十年八月八日保護管束期滿，由臺灣高雄地方法院檢察署檢察官於九十年八月十
    四日以九十年度戒毒偵字第九二○號不起訴處分確定一情，亦有不起訴處分書、
    臺灣高雄地方法院檢察署刑案資料查註紀錄表及臺灣高等法院被告全國前案紀錄
    表在卷可稽。從而，被告於強制戒治執行完畢釋放後五年內再犯毒品危害防制條
    例第十條第一項之罪，洵堪認定，本件事證明確，應依法論科。
二、核被告所為，係犯毒品危害防制條例第十條第一項之施用第一級毒品罪。被告先
    後多次施用第一級毒品之犯行，時間緊接，犯罪構成要件相同，顯係基於概括犯
    意反覆為之，為連續犯，爰依刑法第五十六條之規定以一罪論，並加重其刑。又
    被告曾於八十四年間，因違反肅清煙毒條例案件，經臺灣高等法院高雄分院判處
    有期徒刑三年確定，自八十五年十一月十一日入監服刑，並於八十八年十月十六
    日假釋出獄，刑期至八十八年十一月一日屆滿，未被撤銷假釋而以執行完畢論，
    有臺灣高雄地方法院檢察署刑案資料查註紀錄表及臺灣高等法院被告全國前案紀
    錄表附卷可稽，五年內再犯有期徒刑以上之罪，為累犯，依刑法第四十七條規定
    加重其刑，並遞加之。爰審酌被告施用毒品前經強制戒治及本院判刑後，仍不知
    戒惕，再次施用第一級毒品，無視於毒品對於自身健康之戕害及國家對於杜絕毒
    品犯罪之禁令，顯無戒斷之決心，然念及被告於偵訊中及本院審理期間坦承犯行
    ，態度良好，其施用毒品海洛因並無危害他人，及被告施用毒品之期間等一切情
    狀，量處如主文所示之刑。
貳、無罪部分：
一、公訴意旨另以：被告乙○○於九十三年三月十日十六時五十分或前二十四小時內
    之某時，在不詳地點，施用第二級毒品安非他命乙次，因認被告涉犯毒品危害防
    制條例第十條第二項施用第二級毒品罪嫌等語。
二、按犯罪事實應依證據認定之，無證據不得認定犯罪事實，刑事訴訟法第一百五十
    四條第二項定有明文。又認定不利於被告之事實，須依積極證據，苟積極證據不
    足為不利於被告事實之認定時，即應為有利於被告之認定，更不必有何有利之證
    據。另刑事訴訟法上所謂認定犯罪事實之證據，係指足以認定被告確有犯罪行為
    之積極證據而言，該項證據自須適合於被告犯罪事實之認定，始得採為斷罪資料
    ，最高法院三十年上字第八一六號判例、最高法院二十九年上字第三一０五號判
    例參照。次查刑事訴訟法第一百六十一條已於九十一年二月八日修正公布，修正
    後同條第一項規定：檢察官就被告犯罪事實，應負舉證責任，並指出證明之方法
    。因此，檢察官對於起訴之犯罪事實，應負提出證據及說服之實質舉證責任。倘
    其所提出之證據，不足為被告有罪之積極證明，或其指出證明之方法，無從說服
    法官以形成被告有罪之心證，基於無罪推定之原則，自應為被告無罪判決之諭知
    ，亦有最高法院九十二年度台上字第一二八號判例可參。
三、本件公訴人認被告涉犯上開施用第二級毒品犯行，無非係以被告尿液送檢驗後呈
    甲基安非他命陽性反應，有高雄縣政府衛生局煙毒尿液檢驗成績書一紙為其主要
    之論據，惟訊據被告堅決否認有何施用第二級毒品安非他命之犯行，辯稱：其沒
    有施用安非他命等語。經查：
（一）被告於九十三年三月十日在高雄縣政府警察局湖內分局所採集之尿液，經送請
      高雄縣衛生局以免疫學分析法及ＴＯＸＩ—ＬＡＢ方法（毒物層析法）檢驗結
      果，固呈甲基安非他命陽性反應，惟經本院將上開所採尿液另送高雄市立凱旋
      醫院以免疫學分析法作初步檢驗，再以氣相層析質譜儀檢驗法作確認檢驗，檢
      驗結果甲基安非他命呈陰性反應，此有該院九十三年六月二十八日煙毒尿液檢
      驗成績書一紙附卷可稽。
（二）按目前常用的尿液篩檢方式包括酵素免疫分析法、薄層色層分析法、放射免疫
      分析法及氣相層析質譜儀分析法。前三者之篩檢方法均可能使尿液測試呈現偽
      陽性，因此篩檢結果必須進一步確認。而目前最常採用之確認方法為氣相層析
      質譜儀分析法，此乃因在良好的操作條件下，以氣相層析質譜儀作藥物及其代
      謝產物之定性及定量分析，幾乎不會有偽陽性反應產生，業經行政院國軍退除
      役官兵輔導委員會台北榮民總醫院八十三年四月七日（八三）北總內字第○三
      ○五九號函釋明確，從而，尿液經以氣相層析質譜儀之確認方法檢驗後，所得
      之結果應堪信採（最高法院九十一年度台非字第五八號裁判意旨參照）。是以
      ，高雄縣衛生局就被告之尿液檢驗，僅係以免疫學分析法及ＴＯＸＩ—ＬＡＢ
      方法檢驗，並未依氣相層析質譜分析法之方式作確認檢驗一節，有卷附該局出
      具之煙毒尿液檢驗成績書可考，且依該檢驗成績書備考欄所載：「２、本案檢
      體係依上述檢驗方法進行檢驗，倘若貴單位尚有疑義時，請送由其他單位進行
      複驗。」可知，尿液檢體如單以免疫學分析法及ＴＯＸＩ—ＬＡＢ方法作初步
      檢驗，而未進一步以氣相層析質譜儀為確認實驗，其所得之檢驗結果尚無法作
      為認定受檢者有無施用毒品之唯一憑據。本院另行函請高雄市立凱旋醫院就被
      告之尿液以氣相層析質譜儀分析法為複驗後，甲基安非他命既呈陰性反應，再
      佐以被告於前揭時、地為警查獲時，並未扣得安非他命或其施用器具等物，足
      徵被告辯稱並未施用安非他命一情，即非無稽。公訴人徒以前開高雄縣衛生局
      煙毒尿液檢驗成績書為憑，遽認被告涉有施用第二級毒品安非他命之犯行，自
      嫌速斷。此外，復查無其他積極證據可茲認定被告有何公訴人所指之施用第二
      級毒品犯行，揆諸前開規定，應認被告犯罪不能證明，依法自應為無罪判決之
      諭知。
據上論斷，應依刑事訴訟法第二百九十九條第一項前段、第三百零一條第一項，毒品
危害防制條例第十條第一項、第二十三條第二項，刑法第十一條前段、第五十六條、
第四十七條，判決如主文。
本案經檢察官甲○○到庭執行職務。
中      華      民      國    九十三    年      七      月    二十八    日
                                  臺灣高雄地方法院刑事第四庭
                                    審判長法  官    吳永宋
                                          法  官    洪能超
                                          法  官    黃惠玲
右正本證明與原本無異。
如不服本判決，應於判決送達後十日內，向本院提出上訴狀。
                                          書記官    林秀珍
中    華    民    國      九十三      年      七      月     二十九     日
本件論罪科刑法條：
毒品危害防制條例第十條第一項：
施用第一級毒品者，處六月以上五年以下有期徒刑。
